【裁判字號】    92,交抗,5
【裁判日期】    920325
【裁判案由】    違反道路交通管理處罰條例
【裁判全文】
臺灣高等法院刑事裁定                              九十二年度交抗字第五號
    抗告人  甲○○
    即受處分人
右列抗告人因違反道路交通管理處罰條例案件，不服台灣台北地方法院交通法庭中華
民國九十一年年十二月十三日裁定（九十一年度交聲字第五四六號），提起抗告，本
院裁定如左：
    主  文
抗告駁回。
    理  由
一、本件原裁定以抗告人即受處分人甲○○於民國九十一年二月十八日下午二時許，
    在台北縣新店市○○○街三十七號前往南方向行駛時緊急煞車，致其後方騎乘Ｂ
    Ｇ－０一０三號重型機車之謝思恒煞車不及撞上而肇事，未採取救護或其他必要
    措施，亦未向警察機關報告而逃逸，經謝思恒提供車號向舉發單位台北縣警察局
    新店分局江陵派出所報案，為舉發單位製單舉發，受處分人嗣於應到案日期前向
    原處分機關交通部公路總局台北區監理所陳述不服舉發，經原處分機關函請舉發
    單位查處，仍認定受處分人有前開違規行為，乃依據道路交通管理處罰條例第六
    十二條第一項、第六十七條第一項之規定，於九十一年三月十四日裁決受處分人
    吊銷駕駛執照，終身不得考領等，原審並以抗告人甲○○辯稱我在北二高與一輛
    深色自小客車飆車，後來生氣就追著該自小客車下安坑交流道，我懷疑車上的人
    以行動電話通知謝思恒在交流道下堵我，他指著我罵，之後騎乘機車追過來，我
    車速很快，為了避免撞及前方的行人才緊急煞車，我擔心謝思恆對我不利，才離
    開現場云云。惟查本件受處分人於上開時地緊急煞車，至謝思恒煞車不及撞擊受
    傷肇事，未報警處理而逃逸之事實，業據證人謝思恒庭證述明確，並有臺北市立
    萬芳醫院乙種診斷證明書影本一件附卷可稽（謝思恆受有右腰部挫傷、右小腿挫
    傷併右肩部挫傷等傷害），抗告人亦有承認肇事離開現場之事實（原審認此即為
    肇事逃逸），有關受處分人確有肇事致人受傷而逃逸之行為，其積極證據已屬充
    分。至於本件交通事故發生之原因，究否如受處分人所辯係因飆車糾紛而遭謝思
    恒追逐（業為證人謝思恆到庭否認），為避免撞及前方行人（無任何證據足資佐
    證）所致，應與受處分人是否違反前開規定無關，無足做為有利於受處分人推論
    之依據。參諸事故發生當時僅有謝思恒一人追逐受處分人，並未發現其他對之有
    敵意之人，亦未看見謝思恒攜帶兇器，且受處分人有攜帶行動電話等情，業據受
    處分人陳述明確，則衡情受處分人僅因飆車糾紛，即膽敢自高速公路駕車追逐他
    人下交流道，又豈有僅受謝思恒一人追逐，即驚恐至謝某倒地受傷後，仍不敢停
    車查看之可能？再受處分人既攜帶行動電話，即令其懦於下車救護謝思恒，又豈
    能漠視前揭法律科予之義務，而吝於打電話通知警察單位發生事故？是受處分人
    所稱係因擔心自身安危始離開現場云云，自亦不足以正當化其違反前開規定，未
    盡救護及報告義務，而逕行逃逸之行為。本件事證明確，受處分人上揭違反道路
    交通管理處罰條例之行為，堪以認定。受處分人確有駕駛汽車肇事致人受傷後，
    未即採取救護或其他必要措施，並向警察機關報告，而逕行逃逸之行為，原處分
    機關依據道路交通管理處罰條例第六十二條第一項及第六十七條第一項之規定，
    裁決受處分人吊銷駕駛執照，終身不得考領，核無違誤，本件受處分人之異議為
    無理由，應予駁回。
二、抗告意旨略以抗告人於請求調查案發當天前後相對人謝恆昌（應係指謝思恆）之
    電話通聯紀錄，原審未予調查，對於事故之起始情況，謝思恆於兩個不同案號庭
    訊之證供前後不符，原審未交代調聽之結果，又抗告人於案發時之行為符合刑法
    第十五條、第十六條、第二十一條、第二十三條、第二十四條之規定，可以免刑
    及不罰等，餘詳如附件之抗告人之抗告狀、補充抗告理由狀。
三、按汽車駕駛人，駕駛汽車肇事致人受傷或死亡，應即採取救護或其他必要措施，
    並向警察機關報告，不得駛離；違者吊扣其駕照三個月至六個月；逃逸者吊銷其
    駕駛執照；又汽車駕駛人，曾依第六十二條第一項之規定吊銷駕駛執照者，終身
    不得考領駕駛執照，道路交通管理處罰條例第六十二條第一項、第六十七條第一
    項分別定有明文。查抗告人即受處分人甲○○於民國九十一年二月十八日下午二
    時許，在台北縣新店市○○○街三十七號前往南方向行駛時緊急煞車，致其後方
    騎乘ＢＧ－０一０三號重型機車之謝思恒煞車不及撞上而肇事，未採取救護或其
    他必要措施，亦未向警察機關報告而逃逸等之事實，業經證人謝思恆證述明確，
    抗告人於警訊時亦表示因我害怕對方騎機車追著，發生車禍後我立即駕車離開現
    場，且有經抗告人簽收之其上載有肇事逃逸致人受傷之舉發違反道路交通管理事
    件通知單在卷可憑，並有道路交通事故調查報告表、交通事故分析研判表在卷可
    證，認抗告人有肇事逃逸之情事，復有證人謝思恆受傷之診斷證明書在卷可稽，
    抗告人前開違規之事實明確，又原審已說明本件交通事故發生之原因，究否如受
    處分人所辯係因飆車糾紛而遭謝思恆追逐（業為證人謝思恆到庭否認），為避免
    撞及前方行人（無任何證據足資佐證）所致，應與受處分人是否違反上開規定無
    關，無足做為有利於受處分人推論之依據，是抗告人所指之證人謝思恆於檢察官
    偵查時所述與原審所述之起因不同，即不因抗告人所述之謝思恆稱停放在公園邊
    之機車被抗告人之汽車擦撞或正在騎機車被抗告人之汽車擦撞，而影響抗告人嗣
    後肇事逃逸之前揭事實，抗告人請求保留檢察官偵查時及本件之錄音帶，因筆錄
    已有記載且不影響抗告人前揭之肇事逃之事實，核無特別保留之必要，又抗告人
    於原審自承我在北二高與一台深色系的車子車，後來我生氣就追著他跑，我懷
    疑可能是這台車上的人用行動電話通知證人在二號位置堵我．．．等及原審問：
    你追的那台車有無一起追逐你？（答）沒有。原審認抗告人與人車追下交流道
    等，並不違反經驗法則，且抗告人所自承自己與他車車，後來我生氣就追著他
    跑之部分，自屬可採，抗告人有此之行為表示抗告人駕車之習性不好，抗告人另
    指其懷疑可能是這台車上的人用行動電話通知證人在二號位置堵我等，抗告人並
    未提出與其車之車號或何人或其他積極之事證，其懷疑證人謝思恆可能與其
    車之人有關，自無可採，再抗告人於警訊時並未提及證人謝思恆有在通電話或持
    有電話之情形，其亦未提出證人謝思恆之何電話號碼，原審因而未調取抗告人所
    述之證人謝思恆所有之通信記錄而做無謂之調查，尚難認有何不當，亦不影響前
    揭事實之認定，再原審以當時僅有謝思恆一人追逐受處分人（依證人謝思恆所述
    係抗告人擦撞其車未停始追逐），並未發現其他對之有敵意之人，亦未看見謝思
    恆攜帶兇器，且受處分人有攜帶行動電話等情，則衡情受處分人僅因飆車糾紛，
    即膽敢自高速公路駕車追逐他人下交流道，又豈有僅受謝思恆一人追逐，即驚恐
    至謝某倒地受傷後，仍不敢停車查看之可能？再受處分人既攜帶行動電話，即令
    其懦於下車救護謝思恆，又豈能漠視前揭法律科予之義務，而吝於打電話通知警
    察單位發生事故？是受處分人所稱係因擔心自身安危始離開現場云云，自亦不足
    以正當化其違反前開規定，未盡救護及報告義務，而逕行逃逸之行為等，亦無不
    當，抗告人於前揭時地肇事致謝思恆人車倒地而受傷，未下車查看採取救護或其
    他必要措施，亦未通知警察機關處理而離去，自屬肇事致人受傷而逃逸，抗告人
    違規事實明確，原審因認原處分機關依道路交通管理處罰條例第第六十二條第一
    項及第六十七條第一項之規定，裁決受處分人吊銷駕駛執照，終身不得考領，核
    無違誤，而駁回抗告人之異議，揆諸前揭之規定，並無不當，抗告人之抗告為無
    理由，應予駁回，另抗告人請求再傳訊證人謝思恆、抗告人及如有其他證人亦一
    併傳訊等，因原審已傳訊過證人謝思恆、抗告人，且事證已明，核無必要，再本
    件係屬交通違規之案件，並非刑事案件（刑事部分由檢察官處理），並無適用刑
    法第十五條、第十六條、第二十一條、第二十三條、第二十四條等規定之依據，
    併此明。
四、依道路交通管理處罰條例第八十九條，道路交通案件處理辦法第二十六條，刑事
    訴訟法第四百十二條裁定如主文。
中      華     民      國     九十二    年    三        月    二十五    日
                              臺灣高等法院交通法庭
                                  審判長法  官  陳  正  雄
                                        法  官  許  錦  印
                                        法  官  許  宗  和
右正本證明與原本無異。
不得再抗告。
                                        書記官  廖  艷  莉
中      華      民      國      九十二  年    三        月    二十六    日


司法院資訊處製作；財團法人民間司法改革基金會備份。
